【裁判字號】    97,訴,1038
【裁判日期】    971029
【裁判案由】    侵權行為損害賠償
【裁判全文】
臺灣臺南地方法院民事判決              97年度訴字第1038號
原      告  甲○○○
訴訟代理人  乙○○
                        樓之3.
原      告  丙○○
被      告  戊○○
訴訟代理人  鄭世賢律師
上列被告因過失傷害案件，原告提起刑事附帶民事訴訟請求侵權
行為損害賠償，經本院交通法庭移送前來，本院於民國97年10月
15日言詞辯論終結，判決如下：
    主    文
被告應給付原告甲○○○新台幣貳拾陸萬陸仟陸佰捌拾壹元、原
告丙○○新台幣參萬陸仟肆佰元，及均自民國九十七年一月三十
一日起至清償日止，按年息百分之五計算之利息。
原告其餘之訴駁回。
訴訟費用由被告負擔百分之三十五，原告甲○○○負擔百分之六
十，原告丙○○負擔百分之五。
本判決原告勝訴部分得假執行。但被告如依序以新台幣捌萬玖仟
元、壹萬貳仟元為原告甲○○○、丙○○預供擔保，得免為假執
行。
原告其餘假執行之聲請駁回。
    事實及理由
一、按訴狀送達後，原告不得將原訴變更或追加他訴，但擴張或
    減縮應受判決事項之聲明者，不在此限，民事訴訟法第255
    條第1項第3款定有明文。本件原告甲○○○於起訴時原請求
    被告應給付原告甲○○○新台幣（下同）777,548元，及自
    起訴狀繕本送達翌日起至清償日止，按年息百分之10計算之
    利息；嗣於起訴狀繕本送達後，將本金減縮為759,548元（
    膳食費18,000元不請求），此屬減縮應受判決事項之聲明，
    核與民事訴訟法第255條第1項第3款規定，尚無不合，應予
    准許，合先敘明。
二、原告起訴主張：
（一）被告於民國96年2月1日上午9時40分許，駕駛車牌號碼619
      5-NH號自用小客車，將該車停放於台南縣鹽水鎮○○路40
      號前慢車道，被告開啟左前車門時，本應注意停車後向外
      開啟車門時，應讓行人、車輛先行，而依當時天候為日間
      睛，台南縣鹽水鎮○○路之路面乾燥等客觀行車環境，並
      無不能注意之情事，竟疏未注意確認後方來車狀況，貿然
      外推開啟駕駛座之車門，適有原告甲○○○騎乘車牌號碼
      CF6- 262號重型機車（下稱系爭機車）搭載原告丙○○同
      向沿台南縣鹽水鎮○○路慢車道距被告車輛後方1至2公尺
      近駛而來，原告機車車身右前側車體遭被告外推之車門邊
      緣撞擊，因而失控人車倒地，原告甲○○○右腳遭被告外
      推之車門下緣深切割傷大量出血，並受有右臉部挫傷及身
      體多處肌肉挫傷之傷害，經4次門診後傷口惡化，轉診奇
      美醫院柳營分院檢查後發現為傷口併發蜂窩性組織炎，歷
      經第一次清創手術，腳部傷口清創面積達6x6公分且深及
      肌肉層2公分，第二次移植大腿皮肉6x6公分填補腳部傷口
      ，於奇美醫院柳營分院住院治療23日後出院，造成右腳第
      四足趾殘廢永久喪失機能之傷害，原告丙○○則受有右肩
      、右胸壁及右腰腹部等多處肌肉挫傷之傷害。
（二）被告確已違反道路交通安全規則第112條第1項第15款汽車
      臨時停車或停車時應依車輛順行方向緊靠道路右側，其右
      側前後輪胎外側距離緣石或路面邊緣不得逾40公分，開啟
      或關閉車門時，應注意行人、其他車輛，並讓其先行，被
      告為該車之駕駛者，自應依法承擔本案過失傷害之全部刑
      責及原告身體、財產之損害。
（三）原告因被告前揭之侵權行為，致原告甲○○○遭被告外推
      之車門下緣深切割傷大量出血，右臉部挫傷及身體多處肌
      肉挫傷之傷害，住院治療後造成右腳第四足趾殘廢永久喪
      失機能之傷害，前揭所列之傷害，醫囑尚須長期治療復建
      ，且原告甲○○○因體傷衍生精神方面傷害亦須長期治療
      ；原告丙○○則受有右肩、右胸壁及右腰腹部等多處肌肉
      挫傷之傷害，準此，爰依法請求被告賠償原告甲○○○、
      丙○○二人因事故所造成之損失，各項目及金額細目精算
      後容述如后：
（１）原告甲○○○急（門）診及住院期間（96/2/l-96/3/3）
      醫療費用：56,317元。
（２）原告甲○○○出院復建及精神科門診期間（96/3/9-迄今
      ）醫療費用：5,060元。
（３）原告甲○○○車輛修繕費用：系爭機車之修理費用計9,60
      0元，系爭機車之所有權訴外人王雪靜已將系爭機車損害
      賠償債權讓與原告甲○○○。
（４）原告甲○○○無法工作期間（96/2/1-迄今）損失：原告
      甲○○○長期從事照護幼兒工作，事故發生前受僱丁○○
      先生全天24小時照護其幼子，原告甲○○○現患部因肌腱
      切除腫脹且不時疼痛抽蓄，右腳第四足趾永久殘廢不良於
      行，事故迄今及復建療養期間無力繼續執行此項工作，依
      原告原受託照顧幼兒月薪26,000元乘以住院及復建休養期
      間迄今無法工作達10個月，共損失26萬元。
（５）原告甲○○○看護費用：按實際僱用看護人員費用每日2,
      000元乘以住院時間23日及出院返家無法下床療養時間27
      日共計50日計算，共計10萬元。
（６）原告甲○○○門診及復建期間交通費：
      按原告甲○○○門診期間（5車次）鹽水往返新營營新醫
      院車資300元加上住院期間家屬往返醫院探視（23車次）
      及復健、精神門診醫療期間（持續回診治療中，以30車次
      計算）共計53車次，鹽水往返柳營奇美醫院計程車資700
      元乘以53次計算，共計38,600元。
（７）原告甲○○○輔具及其他藥品費：10,500元。
（８）原告甲○○○、丙○○精神慰撫金：事故發生後適逢農曆
      春節期間，原告甲○○○因傷住院無法返家團圓，家屬必
      須利用休假或上班時間請假往返醫院探視，造成原告及其
      家屬心理、精神及增加經濟上之負擔，且目前右腳歷經2
      次手術後腫脹且不時疼痛抽蓄，睡眠時常因翻身而擠壓患
      部每每因痛驚醒，夜夜難以成眠，另右腳第四足趾永久殘
      廢不良於行，憂心造成日後生活不便及無法工作等問題，
      精神上確實受有相當痛苦；又原告甲○○○並非熟闇法律
      之人，亦從未與人興訟，故於本案刑事案件進行期間，除
      掛念訴訟結果，亦恐本案勝訴日後遭被告挾怨報復，實可
      謂寢食難安，精神受創折磨不可謂不大，迄今因情緒不穩
      ，經精神科醫師診斷為罹患環境適應障礙症，現需定期前
      往醫院回診；原告丙○○因上開傷勢，精神上亦受有極大
      之痛苦。準此，原告甲○○○、丙○○各請求被告賠償精
      神慰撫金40萬元、5萬元，聊以彌補事發迄今身心所受之
      創痛。
（四）原告甲○○○因被告過失侵權行為迄今實際受有880,077
      元之損失，扣除自行向富邦產物保險股份有限公司申請汽
      機車強制保險，獲理賠急、門診及住院期間醫療等相關費
      用120,529元後，實際仍受有759,548元之損失。
（五）並聲明：被告應給付原告甲○○○759,548元，給付原告
      丙○○5萬元，並均自起訴狀繕本送達之翌日起至清償日
      止，按年利率百分之10計算利息。原告願供擔保，請准宣
      告假執行。
三、被告則以：
（一）原告甲○○○所提支付門診、住院醫療費用單據共計61,3
      37元，其中「超等病房自付差額」計42,100元，而由原告
      所提住院醫療收據中已揭露「住院病房費」計10,032元業
      由健保局及原告（支付部分）結清。原告再逕以「超等病
      房自付差額」42,100元請求被告賠償，實非必要費用。
（二）原告甲○○○所提機車毀損維修單據計9,600元，被告亦
      否認其真實性。查被告因開啟車門致原告所騎機車輕微擦
      撞而側倒，僅止於機車前部受損，惟原告所提維修估價單
      細目中，竟「後左右側蓋」、「左右側條」、「前叉心」
      、「車體溶拉直」、「腳踏板」等林林總總更替零組件，
      顯煥然一新，原告似藉此交通事故，浮報未必要更換之機
      車零件，實有非必要費用約6,000元。
（三）原告甲○○○主張自96/2/l起迄今，無法工作損失10個月
      計26萬元，被告亦予否認。查原告自承住院23天，返家療
      養無法下床時間27天，共計50天無法行動，如今醫療康健
      。又自原告右腳第4足趾永久殘廢不良於行以觀，自不造
      成原告甲○○○生活及工作上之機能滅失，原告以此請求
      被告賠償10個月工作損失計26萬元，要無可取。
（四）原告二人請求之精神慰撫金過高。
（五）原告甲○○○主張門診及復健期間交通費53次，每次700
      元計38,000元。查原告未附任何支付憑證，率以請求38,0
      00元之交通費；被告否認其真實性。
（六）本件交通事故，原告仍需負有部分過失之責任，自不得全
      要求被告賠償云云，資為抗辯。並聲明：原告之訴駁回。
      如受不利判決，願供擔保，請准宣告免為假執行。
四、兩造不爭執之事實：
（一）被告於96年2月1日上午9時40分許，駕駛車牌號碼6195-NH
      號自用小客車，將該車停放於台南縣鹽水鎮○○路40號前
      慢車道欲開啟車門時，疏未注意讓其他車輛先行，貿然開
      啟駕駛座之車門，致碰撞由原告甲○○○所騎乘搭載原告
      丙○○沿三福路由東向西行至前開地點之系爭機車，致原
      告人、車倒地，造成原告甲○○○受有右足深切割傷7x2
      公分、右胸挫傷、右臉部挫傷，經送醫診治後，因前開足
      部傷害癒合不良合併感染，施予傷口清創、肌腱縫合、補
      皮等手術，其中補皮手術需將第四趾肌腱切除，因肌腱切
      除及感染和補皮之後有沾黏的情形，導致第四趾機能永久
      喪失；原告丙○○則受有右肩、右胸壁、右腰腹部多處挫
      傷、擦傷之傷害。
（二）原告甲○○○因上開傷勢支出醫療費用、輔具及其他藥品
      費29,777元〔（00000－00000）＋5060＋10500 ＝29777
      〕。
（三）原告甲○○○因上開傷勢支出必要交通費用26,500元。
（四）就系爭機車之修護費用，被告同意賠償原告甲○○○5,00
      0元。
（五）原告甲○○○因上開傷勢須休養3個月又23天，原告甲○
      ○○每個月薪資26,000元，原告甲○○○受有不能工作之
      損失計97,933元〔26000×（3＋23/30）＝97933〕。
（六）原告甲○○○因上開傷勢住院23天須請人全天看護，出院
      後1個月須請人半天看護，看護費以全日2,000元計算，原
      告甲○○○受有看護費用之損失計76,000元〔（23×2000
      ）＋（30×1000）＝76000〕。
（七）原告甲○○○已受領汽車強制責任險理賠120,529元。
（八）被告已賠償原告甲○○○8,000元、原告丙○○3,600元。
（九）原告甲○○○國小畢業，現係自耕農並受僱照顧幼兒，月
      入26,000元，名下有土地1筆及汽車1輛。原告丙○○國小
      畢業，現負責照顧老人，月入約3萬餘元，名下無不動產
      。被告中央大學電機系畢業，現任職台南縣鹽水地政事務
      所擔任測量員，月薪56,000元，名下無不動產。
五、得心證之理由：
    本案爭執之關鍵在於：原告甲○○○支付之超等病房自付差
    額42,100元是否屬必要費用？原告請求之精神慰撫金是否過
    高？原告甲○○○就系爭事故之發生是否與有過失？經查，
（一）按因故意或過失不法侵害他人之權利者，負損害賠償責任
      。不法侵害他人之身體或健康者，對於被害人因此喪失或
      減少勞動能力或增加生活上之需要時，應負損害賠償責任
      。不法侵害他人之身體、健康、名譽、自由、信用、隱私
      、貞操，或不法侵害其他人格法益而情節重大者，被害人
      雖非財產上之損害，亦得請求賠償相當之金額。不法毀損
      他人之物者，被害人得請求賠償其物因毀損所減少之價額
      ，民法第184條第1項前段、第193條第1項、第195條第1項
      、第196條分別定有明文。被告於上開時地欲開啟車門時
      ，疏未注意讓其他車輛先行，貿然開啟駕駛座之車門，肇
      致本件車禍，被告就本件車禍之發生應負過失責任，已如
      前述，又被告之過失行為與原告身體受傷、系爭機車毀損
      結果間有相當因果關係，被告自應負侵權行為損害賠償責
      任甚明。爰就原告請求之項目及金額逐次審酌如下：
（１）醫藥費用：原告甲○○○主張其因上開傷害支出醫療費用
      、輔具及其他藥品費71,877（29777＋42100＝71877），
      就其中29,777元，被告同意支付，原告此部分之請求，自
      應准許。至原告甲○○○支付之超等病房自付差額42,100
      元，本院審酌原告甲○○○之傷勢，認原告甲○○○並無
      住超等病房之必要，原告甲○○○請求被告賠償超等病房
      自付差額42,100元，自不能准許。
（２）車輛修繕費用：就系爭機車之修護費用，兩造同意以5,00
      0元計算，故原告甲○○○請求被告賠償系爭機車之修護
      費用5,000元，為有理由。
（３）不能工作損失：兩造同意原告甲○○○因上開傷勢須休養
      3個月又23天，原告甲○○○每個月薪資26,000元，故原
      告甲○○○請求被告賠償不能工作之損失97,933元，為有
      理由。
（４）看護費用：兩造同意原告甲○○○因上開傷勢住院23天須
      請人全天看護，出院後1個月須請人半天看護，看護費以
      全日2,000元計算，故原告甲○○○請求被告賠償看護費
      用76,000元，為有理由。
（５）交通費：兩造同意原告甲○○○因上開傷勢支出之交通費
      用以26,500元計算，故原告甲○○○請求被告賠償交通費
      用26,500元，為有理由。
（６）精神慰撫金：原告甲○○○因被告之傷害行為受有右足深
      切割傷7x2公分、右胸挫傷、右臉部挫傷，經送醫診治後
      ，因前開足部傷害癒合不良合併感染，施予傷口清創、肌
      腱縫合、補皮等手術，其中補皮手術需將第四趾肌腱切除
      ，因肌腱切除及感染和補皮之後有沾黏的情形，導致第四
      趾機能永久喪失；原告丙○○則因被告之傷害行為受有右
      肩、右胸壁、右腰腹部多處挫傷、擦傷之傷害，精神上自
      均受有極大之痛苦，原告依據民法第195條之規定請求被
      告賠償其非財產上之損害，即屬有據。查原告甲○○○國
      小畢業，現係自耕農並受僱照顧幼兒，月入26,000元，名
      下有土地1筆及汽車1輛。原告丙○○國小畢業，現負責照
      顧老人，月入約3萬餘元，名下無不動產。被告中央大學
      電機系畢業，現任職台南縣鹽水地政事務所擔任測量員，
      月薪56,000元，名下無不動產，為兩造所不爭執，並有稅
      務電子閘門財產所得調件明細表3份附卷可稽。本院審酌
      兩造之身分、教育程度、經濟能力、社會地位及原告所受
      之傷害等一切情狀，認原告甲○○○、丙○○請求之精神
      慰撫金各以16萬元、4萬元為適當。
（７）綜上，原告甲○○○、丙○○分別請求被告賠償395,210
      元（29777＋5000＋97933＋76000＋26500＋160000＝3952
      10）、4萬元，為有理由，逾此部分之請求，為無理由。
（二）按被保險汽車發生汽車交通事故，受益人得在本法規定之
      保險金額內，直接向保險人請求保險金；保險人依本法規
      定給付之保險金，視為加害人或被保險人損害賠償金額之
      一部分，加害人或被保險人受賠償請求時，得扣除之，強
      制汽車責任保險法第28條及第30條分別定有明文。查本件
      原告甲○○○已依強制汽車責任保險法之規定向強制汽車
      責任保險之保險人富邦產物保險股份有限公司領取保險金
      120,529元，業如前述，揆諸前開說明，被告自得將原告
      甲○○○所受領之上開保險金，視為應給付賠償額之一部
      分予以扣除。另被告已賠償原告甲○○○8,000元，賠償
      原告丙○○3,600元，亦為兩造所不爭執，則原告甲○○
      ○、丙○○得請求被告賠償之金額分別為266,681元（000
      000－000000－0000＝266681）、36,400元（00000－0000
      ＝36400）。
（三）按當事人主張有利於己之事實者，就其事實有舉證之責任
      ，民事訴訟法第277條前段定有明文。被告抗辯：原告甲
      ○○○就系爭事故之發生，亦有未注意車前狀況之過失云
      云，然為原告所否認，依上開說明，被告對該有利於己之
      事實，自應負舉證責任，惟被告並未舉證以實其說，其上
      開抗辯，自難採信。
（四）按應付利息之債務，其利率未經約定，亦無法律可據者，
      週年利率為百分之5。給付無確定期限者，債務人於債權
      人得請求給付時，經其催告而未為給付，自受催告時起，
      負遲延責任。其經債權人起訴而送達訴狀，或依督促程序
      送達支付命令，或為其他相類之行為者，與催告有同一之
      效力。遲延之債務，以支付金錢為標的者，債權人得請求
      依法定利率計算之遲延利息，民法第203條、第229條第2
      項、第233條第1項前段分別定有明文，是以起訴狀繕本之
      送達代替催告者，債務人雖於受催告之日起即負遲延責任
      ，惟法定遲延利息之給付期間，既係以「日」（即自起算
      日至清償日）定期間，參諸民法第120條第2項規定，其始
      日（即催告日）自不算入，是債務人所負遲延利息給付義
      務之起算日，自應自起訴狀繕本送達之翌日起算至明。原
      告請求自起訴狀繕本送達於被告之翌日即97年1月31日起
      ，依週年利率百分之5計算之遲延利息，於法有據，逾此
      部分之請求，難認有理。
六、從而，原告依侵權行為之法律關係，請求被告給付原告甲○
    ○○266,681元、原告丙○○36,400元，及均自起訴狀繕本
    送達翌日即97年1月31日起至清償日止，按年息百分之5計算
    之利息，為有理由，應予准許，逾此所為之請求，為無理由
    ，應予駁回。
七、本判決原告勝訴部分，所命給付之金額未逾50萬元，應依職
    權宣告假執行。另被告陳明願供擔保以代釋明，聲請宣告免
    為假執行，合於法律之規定，爰酌定相當之擔保金額宣告之
    。至原告敗訴部分，其假執行之聲請，因訴之駁回而失所依
    附，應併予駁回。
八、訴訟費用負擔之依據：民事訴訟法第79條、第85條第1項但
    書。
中    華    民    國    97    年    10    月    29    日
                  民事第一庭    法  官  蘇正賢
以上正本係照原本作成
如對本判決上訴，須於判決送達後20日內向本院提出上訴狀
中    華    民    國    97    年    10    月    29    日
                                書記官  陳美萍


司法院資訊處製作；財團法人民間司法改革基金會備份。
